【裁判字號】    97,上易,2105
【裁判日期】    971021
【裁判案由】    賭博
【裁判全文】
臺灣高等法院刑事判決                97年度上易字第2105號
上  訴  人  臺灣新竹地方法院檢察署檢察官
被      告  甲○○
選任辯護人  陳詩文律師
被      告  黃仲展原名乙○○
上列上訴人因被告賭博案件，不服臺灣新竹地方法院97年度易字
第287號，中華民國97年6月26日第一審判決（起訴案號：臺灣新
竹地方法院檢察署97年度偵字第1019號），提起上訴，本院判決
如下：
    主  文
上訴駁回。
    理  由
一、本案經本院審理結果，認第一審判決以不能證明被告甲○○
    、黃仲展（原名乙○○）犯罪，對被告甲○○、黃仲展為無
    罪之諭知，核無不當，應予維持，並引用第一審判決書記載
    之證據及理由（如附件原審判決書）。
二、檢察官上訴意旨略以：
（一）原審所認定之1:2(代幣: 現金)兌換比例係一般顧客把玩
      「Slot」電子遊戲機台的兌換比例，電子遊藝場中進行賭
      博行為時，代幣、賭金的兌換比例，僅業者與賭客知情，
      第3人無從查知，因業者不可能明目張瞻將該兌換比例公
      告周知，而招致警方查緝，而在本件業者即被告甲○○、
      賭客即被告黃仲展均矢口否認賭博犯行的情形下，即僅能
      從客觀事證證明被告2人賭金的兌換比例，否則將無從追
      訴此種否認犯行的賭博行為，換言之，業者只要將代幣與
      賭金的兌換比例提高或降低的結果異於原本把玩電子遊戲
      機台之代幣與現金的兌換比例，在業者與賭客均否認犯行
      的情況下，如仍要求代幣、賭金兌換比例的直接證明，形
      同使此種賭博犯行獲得護身符般，得以兌換比例不符為由
      來規避刑責。查被告黃仲展交付代幣499枚，僅差1枚即有
      500枚，衡諸常情兌換枚數應係以500枚計算，被告甲○○
      交付新臺幣 (下同)2,000 元，核與代幣、賭金係1:4的兌
      換比例相符，且被告乙○○交付499枚代幣予被告甲○○
      後，被告甲○○即緊接交付現金2,000元給被告黃仲展，
      顯見二者間具有重要關連性，足認該現金2,000元即為499
      枚代幣欲兌換之賭金。
（二）本件認被告黃仲展、甲○○涉犯賭博犯行，係員警蔡成富
      多日喬裝客人進入該獅子王電子遊藝場後，發現僅被告黃
      仲展有將代幣送至櫃台之特殊情況，通知在外支援的員警
      侯清生、鍾文瑞，即時將被告黃仲展、甲○○在電子遊藝
      場外交付賭金經過錄影存證而查獲，業據證人蔡成富、侯
      清生審判中結證明確，復有錄影光碟乙份在卷可憑，可謂
      事證明確，原審亦認為被告2人供述有諸多疑點，惟原審
      因執著於代幣、賭金兌換比例不符原本把玩電子遊戲機台
      的兌換比例，而未綜觀全面事證，判處被告2人無罪，顯
      有違誤，請將原審判決撤銷，更為合法適當之判決。
三、經查：
（一）被告黃仲展於97年1月30日凌晨1時35分許，在「獅子王電
      子遊藝場」櫃臺，將代幣499枚交付予被告甲○○，且於
      被告2人走出店外時，被告甲○○交付2,000元予被告乙○
      ○之事實，業經證人即警員蔡成富、侯清生於原審證述明
      確，且此情節為被告2人所不爭執。
（二）顧客進入「獅子王電子遊藝場」內遊戲時，要先以現金兌
      換代幣，其比例為2：1，亦即現金1,000元兌換500枚代幣
      ，此事實，業據證人蔡成富於原審證述其喬裝客人進入「
      獅子王電子遊藝場」內，即以比例兌換等語；此亦據被告
      2人供認屬實。
（三）以被告黃仲展係交付499枚代幣予被告甲○○換回現金，
      若基於上開兌換比例之計算，則被告甲○○交付兌換現金
      應為998元（499X2=998）。否則若超過此比例，於客人甫
      換代幣即不玩，或終止把玩時，可換更多現金，店家豈非
      虧本。
（四）檢察官上訴主張：被告黃仲展交付代幣499枚，僅差1枚即
      有500枚，衡情係以500枚計算，被告甲○○交付2,000元
      於被告乙○○，核算結果，代幣、賭金係1:4的兌換比例
      。惟本院已說明，若以代幣換回現金之比例，亦應以1比2
      ，方屬合理。
（五）本案被告均辯稱該2,000元係借款。檢察官始終未提出關
      鍵性證據證明被告黃仲展以449枚代幣換取現金2,000元彩
      金之關連性。再者，遍觀本案卷證資料，亦無其他兌換比
      例之情狀，雖檢察官論述代幣兌換現金比例『可能』為1
      ：4 ，卻始終未提出具體事證為佐證。
（六）刑事訴訟法第161條第1項規定：檢察官就被告犯罪事實，
      應負舉證責任，並指出證明之方法。因此，檢察官對於起
      訴之犯罪事實，應負提出證據及說服之實質舉證責任。倘
      其所提出之證據，不足為被告有罪之積極證明，或其指出
      證明之方法，無從說服法院以形成被告有罪之心證，基於
      無罪推定之原則，自應為被告無罪判決之諭知。本件原審
      及本院審判時，檢察官仍未提出適合於證明犯罪事實之積
      極證據，並說明其證據方法與待證事實之關係；原審判決
      對於卷內訴訟資料，復已逐一剖析，參互審酌，仍無從獲
      得有罪之心證，因而第一審諭知無罪之判決，於法洵無違
      誤。
四、原判決以不能證明被告甲○○、黃仲展犯罪而為無罪之諭知
    ，並無不合。檢察官上訴意旨仍執前詞指摘原判決不當，為
    無理由，應予駁回。
據上論斷，應依刑事訴訟法第373條、第368條，判決如主文。
本案經檢察官鄭龍照到庭執行職務。
中    華    民    國    97    年    10    月    21    日
                  刑事第一庭  審判長法  官  葉騰瑞
                                    法  官  莊明彰
                                    法  官  王炳梁
以上正本證明與原本無異。
不得上訴。
                                    書記官  廖逸柔
中    華    民    國    97    年    10    月    21    日
附件：
臺灣新竹地方法院刑事判決               97年度易字第287號
    公  訴  人  臺灣新竹地方法院檢察署檢察官
    被      告  甲○○  男  26歲（民國○○年○月○○日生）
                        身分證統一編號：Ｚ000000000號
                        住新竹市○區○○路一段40號7樓
    選任辯護人  陳詩文律師
    被      告  乙○○  男  42歲（民國○○年○月○○日生）
                        身分證統一編號：Ｚ000000000號
                        住高雄市○○區○○路133巷42弄2號
                        居新高雄市○鎮區○○路13-2號
上列被告因賭博案件，經檢察官提起公訴（97年度偵字第1019號
），本院判決如下：
    主  文
甲○○、乙○○均無罪。
    理  由
一、本件公訴意旨略以：被告甲○○基於在公眾得出入之場所賭
    博財物，及意圖營利而供給賭博場所、聚眾賭博之單一犯意
    ，自民國97年1月30日凌晨3時許前不詳時日起，在其擔任櫃
    檯人員之址設於新竹市○○路171號「獅子王電子遊藝場」
    （領有新竹市政府電子遊藝場營業級別證）此公眾得出入之
    場所，以場內所擺設之「Slot」電子遊戲機臺，與來店之不
    特定多數人賭博財物，賭博方式如下：賭客於場內兌幣機以
    2比1之比例將新臺幣兌換該遊藝場之代幣後，投入上開電子
    遊戲機臺把玩，贏得之分數可換算為代幣而由退幣孔退出，
    再向櫃檯人員兌換現金。被告乙○○基於在公眾得出入之場
    所賭博財物之犯意，自97年1月30日凌晨3時許前不詳時間起
    ，至上開「獅子王電子遊藝場」，利用場內擺設之「Slot」
    電子遊戲機臺，以上開方式，與被告甲○○賭博財物，嗣於
    97年1月30日凌晨1時35分許，被告乙○○賭博完畢，將贏得
    之代幣持至櫃檯交給被告甲○○，為規避查緝，被告乙○○
    先行步出店外至遊藝場旁之巷口，被告甲○○隨即離開遊藝
    場，至巷口將現金新臺幣（下同）2,000元交予被告乙○○
    ，為警當場目睹，警方遂於97年1月30日凌晨3時許，在上址
    之「獅子王電子遊藝場」內查獲，並扣得「Slot」電子遊戲
    機臺8臺（含IC板8片）、現金1萬7,000元及代幣5,791枚。
    因認被告甲○○涉犯刑法第266條第1項之賭博罪嫌、同法第
    268條前段之意圖營利供給賭博場所罪嫌、同法第268條後段
    之意圖營利聚眾賭博罪嫌；被告乙○○涉犯刑法第266條第1
    項之賭博罪嫌。
二、(1)按犯罪事實應依證據認定之，無證據不得認定犯罪事實。
    又不能證明被告犯罪者，應諭知無罪之判決，刑事訴訟法第
    15 4條、第301條第1項分別定有明文。又事實之認定，應憑
    證據，如未能發現相當證據，或證據不足以證明，自不能以
    推測或擬制之方法，為裁判基礎（最高法院40年臺上字第86
    號判例參照）；認定不利於被告之事實，須依積極證據，苟
    積極證據不足為不利於被告之事實認定時，即應為有利於被
    告之認定，更不必有何有利之證據（最高法院30年上字第81
    6號判例參照）；且認定犯罪事實，所憑之證據，無論直接
    或間接證據，其為訴訟上之證明，須於通常一般之人均不致
    有所懷疑，而得確信其為真實之程序者，始得據之為有罪之
    認定，倘其證明尚未達到此一程度，而有合理性懷疑之存在
    時，即無從為有罪之認定（最高法院76年台上字第4986號判
    例參照）。(2)次按刑事訴訟法第161條已於91年2月8日日修
    正公布，其第1項規定：檢察官就被告犯罪事實，應負舉證
    責任，並指出證明之方法。因此，檢察官對於起訴之犯罪事
    實，應負提出證據及說服之實質舉證責任。倘其所提出之證
    據，不足為被告有罪之積極證明，或其指出證明之方法，無
    從說服法院以形成被告有罪之心證，基於無罪推定之原則，
    自應為被告無罪判決之諭知（最高法院92年台上字第128 號
    判例參照）。
三、公訴人認被告甲○○涉犯刑法第266條第1項之賭博罪嫌、同
    法第268條前段之意圖營利供給賭博場所罪嫌、同法第268條
    後段之意圖營利聚眾賭博罪嫌；被告乙○○涉犯刑法第266
    條第1項之賭博罪嫌。係以(1)被告甲○○於警詢及偵訊中之
    供述。(2)被告乙○○於警詢及偵訊中之供述。(3)警方偵查報
    告、搜索扣押筆錄、搜索經過及結果陳報書、扣押物品目錄
    表、扣案之「Slot」電子遊戲機臺8臺（含IC板8片）、現金
    1萬7,000元、代幣5,791枚及相關照片14幀，為其論據。
四、訊據被告2人固坦承於97年1月30日凌晨1時35分許，在「獅
    子王電子遊藝場」外交付、收受現金2,000元，惟堅詞否認
    有何賭博犯行，辯稱：「獅子王電子遊藝場」內代幣不得兌
    換現金，當時被告乙○○將代幣寄放在櫃臺，並向被告甲○
    ○借款2,000元，被告甲○○才在店外交付2,000元予被告乙
    ○○，此非賭博所贏得之彩金等語。
五、經查：
（一）被告乙○○於97年1月30日凌晨1時35分許，在「獅子王電
      子遊藝場」櫃臺，將代幣499枚交付予被告甲○○，且被
      告2人走出店外，被告甲○○交付現金2,000元予被告乙○
      ○等事實，業經證人即警員蔡成富、侯清生於本院審理中
      證述明確，且為被告2人所不爭執，並有代幣499枚、現金
      2,000元扣案可資佐證，堪認屬真實。
（二）至上開499枚代幣與現金2,000元之關連性，公訴人認係以
      代幣兌換現金，而被告則以：寄放代幣、借貸2,000元為
      辯，經查：
    １、在「獅子王電子遊藝場」內，以現金兌換代幣之比例為
        2：1，亦即現金1,000元兌換500枚代幣之事實，業據上
        開證人蔡成富於本院審理中證述其喬裝客人進入「獅子
        王電子遊藝場」內以現兌換代幣之比例相同等語，且經
        被告2人亦為相同之供述無訛，是認此部分之事實，認
        屬真實。
    ２、又被告乙○○係交付499枚代幣予被告甲○○，已如前
        述，基於兌換比例之計算，被告甲○○交付之彩金應係
        現金998元（499X2=998），核與被告甲○○所交付之現
        金2,000元不符，此部分公訴人始終未提出關鍵性證據
        證明被告乙○○以449枚代幣換取現金2,000元彩金之關
        連性。再者，遍觀本案卷證資料，亦無其他兌換比例之
        情狀，雖公訴人論述代幣兌換現金比例『可能』為1：4
        ，卻始終未提出具體事證為佐證，是認公訴人此部分之
        論述，應屬無據。
    ３、再者，衡情交付金錢之原因關係眾多，被告2人在「獅
        子王電子遊藝場」外交付現金2,000元之行為固屬可議
        ，且被告2人所供述之領取寄放代幣情節固有啟人疑竇
        之處，惟被告2人本無自證無罪之必要，雖公訴人一再
        指出被告2人之供述無足採信之處，惟本案檢警機關既
        未查明被告乙○○以449枚代幣換取現金2,000元彩金之
        關連性、亦未進一步查證「獅子王電子遊藝場」將客人
        交付之代幣以塑膠籃裝置之目的為何？可見本案之採證
        尚有不足，自不得憑此為被告2人不利之認定。
（三）綜上所述，縱然被告2人之供述尚有諸多疑點，惟本案既
      然檢警機關採證不足，且公訴人始終未實質舉證證明被告
      2人所交付、收受之2,000元確係賭博犯行所生之彩金，自
      難以賭博罪責相繩。此外，復查無其他積極切確之證據足
      資證明被告2人有何賭博犯行，既不能證明被告犯罪，是
      揆諸前揭判例之意旨，自應依法為被告2人無罪判決之諭
      知。
六、據上論斷，應依刑事訴訟法第301條第1項，判決如主文。
本案經檢察官張凱絜到庭執行職務。
中    華    民    國    97    年    6     月    26    日
                  刑事第三庭    法    官  黃美文
以上正本證明與原本無異。
如不服本判決應於收受本判決後10日內向本院提出上訴書狀，上
訴書狀應敘述具體理由。上訴書狀未敘述上訴理由者，應於上訴
期間屆滿後20日內補提理由書狀於本院 (均須按他造當事人之人
數附繕本 )「切勿逕送上級法院」。
中    華    民    國    97    年    6     月    26    日
                                書 記 官  陳怡芳


司法院資訊處製作；財團法人民間司法改革基金會備份。
